【裁判字號】    98,訴,236
【裁判日期】    980612
【裁判案由】    違反槍砲彈藥刀械管制條例
【裁判全文】
臺灣屏東地方法院刑事判決               98年度訴字第236號
公  訴  人  臺灣屏東地方法院檢察署檢察官
被      告  甲○○
選任辯護人  柳聰賢律師
上列被告因違反槍砲彈藥刀械管制條例案件，經檢察官提起公訴
（97年度偵字第8507號），本院判決如下：
    主  文
甲○○犯非法寄藏可發射子彈具殺傷力之槍枝罪，處有期徒刑
年陸月，併科罰金新臺幣拾萬元，罰金如易服勞役，以新臺幣壹
仟元折算壹日。扣案如附表編號一所示之物、編號二所示之物及
編號三所示子彈貳拾捌顆均沒收。
    事  實
一、甲○○明知具有殺傷力之各式槍砲及子彈，經政府公告列為
    槍砲彈藥刀械管制條例所管制之物品，未經中央主管機關許
    可，不得無故持有，竟於民國97年12月25日下午6 時許，在
    屏東縣萬丹鄉磚寮村磚仔寮某處，受姓名年籍不詳之成年人
    之託，收受具殺傷力如附表所示之槍彈，代為寄藏保管；迄
    同日晚間11時25分許，甲○○行經屏東縣萬丹鄉○○村○○
    路與順利路口，適有屏東縣警察局屏東分局警員在該處執行
    巡邏勤務，因見甲○○神情慌張，經警示意攔下盤查時，警
    員發現甲○○神情慌張極為可疑急欲逃離現場，經警攔阻盤
    查其身份後，甲○○方配合警方盤查，打開在其身背之灰色
    背包時，警員發現內有具殺傷力如附表所示之槍彈，予以當
    場查扣，始知悉上情。
二、案經屏東縣警察局屏東分局移請臺灣屏東地方法院檢察署檢
    察官偵查起訴。
    理  由
壹、程序部分：
一、刑事訴訟法第159 條之4 規定，除前三條之情形外，下列文
    書亦得為證據：「一除顯有不可信之情況外，公務員職務上
    製作之紀錄文書、證明文書。二除顯有不可信之情況外，從
    事業務之人於業務上或通常業務過程所須製作之紀錄文書、
    證明文書。三除前二款之情形外，其他於可信之特別情況下
    所製作之文書。」；本案卷附屏東縣警察局屏東分局社皮派
    出所刑事案件報告單、偵查報告、搜索扣押筆錄及扣押物品
    目錄表均屬員警於職務上所製作之紀錄文書，依刑事訴訟法
    第159條之4 第1 款規定，得為證據。
二、另按鑑定人由審判長、受命法官或檢察官就下列之人選任1
    人或數人充之：一就鑑定事項有特別知識經驗者。二經政府
    機關委任有鑑定職務者；鑑定之經過及其結果，應命鑑定人
    以言詞或書面報告；法院或檢察官得囑託醫院、學校或其他
    相當之機關、團體為鑑定，或審查他人之鑑定，並準用刑事
    訴訟法第203 條至第206 條之1 規定，刑事訴訟法第198 條
    、第206 條第1 項、第208 條第1 項分別定有明文。卷附內
    政部警政署刑事警察局98年1 月16日刑鑑字第0000000000號
    槍彈鑑定書，雖係被告以外之人於審判外之書面陳述，然係
    檢察機關概括委託鑑定後所製作之鑑定報告，為刑事訴訟法
    第159 條第1 項所指例外情形，應有證據能力。
三、傳聞法則乃對於被告以外之人於審判外之言詞或書面陳述，
    亦即針對被告以外之人於審判外以言詞或書面所為之供述證
    據而為規範。扣案物品槍彈係以物品之存在本身做為證明事
    實之證據；卷附蒐證照片，乃以科學、機械之方式，對於所
    拍攝內容所為忠實且正確之記錄，上開物品、照片在性質上
    亦非供述證據，無刑事訴訟法第159 條第1 項規定之適用。
貳、實體部分：
一、訊據被告甲○○對於上開犯罪事實於本院審理時坦承不諱，
    並有屏東縣政府警察局屏東分局搜索筆錄、扣押筆錄、扣押
    物品目錄表刑事案件報告單、偵查報告各1 份在卷可稽；復
    有上開槍、彈扣案可證。再上開槍、彈查扣後，經送內政部
    警政署刑事警察局以檢視法、性能檢驗法、試射法鑑定結果
    認均具有殺傷力（詳如附表所載），此有上開扣押槍彈清單
    、內政部警政署刑事警察局98年1 月16日刑鑑字第09800035
    52號槍彈鑑定書1 份在卷可參（見97年度偵字第8507號卷第
    11至12頁）。足徵扣案之被告所寄藏之如附表所示改造手槍
    2 枝、9MM 制式子彈43顆，均具有殺傷力，應屬槍砲彈藥刀
    械管制條例第4 條第1 項第1 款、第2 款所管制之物品無訛
    。另公訴意旨雖認被告持有時間應係自97年6 月某日起，惟
    此部分為被告於本院審理時所否認，且查無其他積極證據足
    資證明，是自難僅憑被告之前供述即為被告不利之認定，附
    此敘明。
二、至被告供述上開扣案槍彈為「丁紹文」所交付云云，惟觀之
    被告前後供述不一，其先係於警詢及第一次偵查時均供述上
    開扣案槍彈為綽號「阿文」所交付云云（見警卷第3 至6 頁
    、見97年度偵字第8507號卷第4 頁）；嗣於偵查中改稱上開
    扣案槍彈均係「許良志」所交付（見同上卷第46頁），復於
    本院審理時又改稱上開扣案槍彈均係「丁紹文」所交付，惟
    為案外人丁紹文所否認（見同上卷第41至43頁）。按依槍砲
    彈藥刀械管制條例第18條第4 項固明定：「犯本條例之罪，
    於偵查或審判中自白，並供述全部槍砲、彈藥、刀械之來源
    及去向，因而查獲或因而防止重大危害治安事件之發生，減
    輕或免除其刑」，惟該條項之適用，係指因被告於偵查或審
    判中之自白，供述全部槍砲、彈藥、刀械之來源及去向，而
    確實查獲或防止重大危害治安事件之發生。本案被告雖於偵
    查及本院審理中供出上開槍、彈係丁紹文所交付，惟其先後
    供述不一，且經檢察官偵查後亦查無積極證據認定本案扣案
    槍彈確係丁紹文所交付，自無符合有確實查獲或防止重大危
    害治安事件之發生等規定，故被告所為，尚與前開規定減輕
    或免除刑責之要件有間，被告辯以其應以上開法條規定減輕
    或免除刑責，容有誤會，應予敘明。
三、另按寄藏與持有，均係將物置於自己實力支配之下，僅寄藏
    必先有他人之持有行為，而後始為之受寄代藏而已，故寄藏
    之受人委託代為保管，其保管之本身，亦屬持有，不過，此
    之持有係受寄之當然結果；又單純之「持有」，固不包括「
    寄藏」，但「寄藏」之受人委託代為保管，其保管之本身所
    為之「持有」，既係「寄藏」之當然結果，法律上自宜僅就
    「寄藏」行為為包括之評價，不應另就「持有」予以論罪（
    最高法院74年台上字第3400號判例意旨參照）。是核其所為
    ，係犯槍砲彈藥刀械管制條例第8 條第4 項之非法寄藏可發
    射子彈具殺傷力之槍枝罪及同條例第12條第4 項之非法寄藏
    子彈罪；被告持有槍彈行為，已為寄藏行為所吸收，不另論
    罪；按未經許可持有槍、彈，係侵害社會法益之罪，縱令客
    體有數個，仍為單純一罪，本件被告同時持有如附表編號1
    、2 所示之槍枝2 枝及如附表編號3 所示9MM 制式子彈43顆
    ，係屬單純一罪（最高法院97年度台上字第231 號判決參照
    ）。另被告以1 寄藏行為，同時觸犯上開2 構成要件不同之
    罪名，為想像競合犯，應依刑法第55條前段規定，從一重論
    以槍砲彈藥刀械管制條例第8 條第4 項之犯非法寄藏可發射
    子彈具殺傷力之槍枝罪。
四、爰審酌被告犯非法寄藏具殺傷力之改造手槍2 枝及具殺傷力
    之子彈43顆之罪，雖未持以犯案，然已對社會治安及他人安
    全造成潛在危害，且所持有之槍彈數量非少，惟兼念及其犯
    後坦承犯行，態度良好、素行尚可（建臺灣高等法院被告前
    案紀錄表），及其犯罪之動機、目的、手段、智識程度國中
    畢業（見警詢資料）、生活狀況等一切情狀，判決如主文所
    示之刑，併科罰金新臺幣10萬元，又審酌其年齡、職業、收
    入、社會地位等節，並諭知易服勞役之折算標準如主文所示
    ，以資儆懲。
五、至扣案如附表編號1 至2 所示之改造手槍2 枝（含彈匣3 個
    ）、採樣試射後剩餘9MM 制式子彈28顆（採樣之9MM 制式子
    彈15 顆已因試射而滅失，已失其違禁物之性質），因均具
    有殺傷力，係槍砲彈藥刀械管制條例第4 條第1 項第1 款、
    第2 款所定之槍砲、彈藥，均係違禁物，而均依刑法第38條
    第1 項第1 款之規定，宣告沒收之。另扣案之手機1 支及灰
    色背包1 個，為被告日常生活所用之物，且非供本件犯罪所
    用之物，均不為沒收之宣告，附此敘明。
據上論斷，應依刑事訴訟法第299 條第1 項前段，槍砲彈藥刀械
管制條例第8 條第4 項、第12條第4 項，刑法第11條前段、第55
條、第42條第3 項前段、第38條第1 項第1 款，判決如主文。
本案經檢察官劉昀到庭執行職務。
中    華    民    國    98    年    6     月    12    日
                  刑事第一庭  審判長法  官  潘正屏
                                    法  官  曾吉雄
                                    法  官  許蓓雯
以上正本證明與原本無異。
如不服本判決應於收受判決後10日內向本院提出上訴書狀，並應
敘述具體理由；其未敘述上訴理由者，應於上訴期間屆滿後20日
內向本院補提理由書（均須按他造當事人之人數附繕本）「切勿
逕送上級法院」。
中    華    民    國    98    年    6     月    12    日
                                    書記官  鄭美雀
附錄本判決論罪科刑法條全文
槍砲彈藥刀械管制條例第8條：
未經許可，製造、販賣或運輸鋼筆槍、瓦斯槍、麻醉槍、獵槍、
空氣槍或第4條第1項第1款所定其他可發射金屬或子彈具有殺傷
力之各式槍砲者，處無期徒刑或5年以上有期徒刑，併科新臺幣1
千萬元以下罰金。
未經許可，轉讓、出租或出借前項所列槍枝者，處5年以上有期
徒刑，併科新臺幣1千萬元以下罰金。
意圖供自己或他人犯罪之用，而犯前二項之罪者，處無期徒刑或
7 年以上有期徒刑，併科新臺幣 1 千萬元以下罰金。
未經許可，持有、寄藏或意圖販賣而陳列第1項所列槍枝者，處3
年以上10年以下有期徒刑，併科新臺幣700萬元以下罰金。
第 1 項至第 3 項之未遂犯罰之。
槍砲彈藥刀械管制條例第12條
未經許可，製造、販賣或運輸子彈者，處 1 年以上 7 年以下有
期徒刑，併科新台幣 500 萬元以下罰金。
未經許可，轉讓、出租或出借子彈者，處 6 月以上 5 年以下有
期徒刑，併科新台幣 300 萬元以下罰金。
意圖供自己或他人犯罪之用，而犯前二項之罪者，處 3 年以上
10 年以下有期徒刑，併科新台幣 700 萬元以下罰金。
未經許可，持有、寄藏或意圖販賣而陳列子彈者，處 5 年以下有
期徒刑，併科新台幣 300 萬元以下罰金。
第 1 項至第 3 項之未遂犯罰之。
附表：
     ┌──┬─────────┬──┬──┬─────────────────┬──────┐
     │編號│    物品名稱      │單位│數量│           鑑 定 情  形           │  備  註    │
     │    │                  │    │    │                                  │            │
     ├──┼─────────┼──┼──┼─────────────────┼──────┤
     │ 1  │改造手槍          │ 枝 │ 1  │認係改造手槍，由仿BERETTA 廠92FS型│槍枝管制編號│
     │    │（含彈匣2個）     │    │    │半自動手槍製造之槍枝，換裝土造金屬│0000000000  │
     │    │                  │    │    │槍管而成，擊發功能正常，可供擊發適│            │
     │    │                  │    │    │用子彈使用，認具殺傷力。          │            │
     │    │                  │    │    │                                  │刑鑑字第    │
     │    │                  │    │    │                                  │0000000000號│
     ├──┼─────────┼──┼──┼─────────────────┼──────┤
     │ 2  │改造手槍          │ 枝 │ 1  │認係改造手槍，由仿BERETTA 廠92FS型│槍枝管制編號│
     │    │（含彈匣1個）     │    │    │半自動手槍製造之槍枝，換裝土造金屬│0000000000  │
     │    │                  │    │    │槍管而成，擊發功能正常，可供擊發適│            │
     │    │                  │    │    │用子彈使用，認具殺傷力。          │            │
     │    │                  │    │    │                                  │刑鑑字第    │
     │    │                  │    │    │                                  │0000000000號│
     ├──┼─────────┼──┼──┼─────────────────┼──────┤
     │ 3  │制式子彈          │顆  │ 43 │認均係口徑9mm 制式子彈，採樣15顆試│刑鑑字第    │
     │    │                  │    │    │射，可擊發，認均具殺傷力。        │0000000000號│
     │    │                  │    │    │（採樣15顆試射部分，業經試射而滅失│            │
     │    │                  │    │    │，爰不為沒收之諭知。）            │            │
     └──┴─────────┴──┴──┴─────────────────┴──────┘


司法院資訊處製作；財團法人民間司法改革基金會備份。
